臺灣雲林地方法院刑事判決　　　　　　　 96年度訴字第398號
公　訴　人　臺灣雲林地方法院檢察署檢察官
被　　　告　萬機鋼鐵工業股份有限公司
代　表　人　乙○○
代　理　人　陳立有
被　　　告　丙○○
上二人共同
選任辯護人　洪士凱律師
上列被告等因過失致死等案件，經檢察官提起公訴（96年度偵字
第1993號）及移送併辦（96年度偵字第2775號），被告於準備程
序進行中就被訴事實為有罪之陳述，本院合議庭裁定進行簡式審
判程序，判決如下：
    主  文
丙○○從事業務之人，因業務上之過失致人於死，處有期徒刑肆
月，如易科罰金，以銀元佰元即新臺幣玖佰元折算壹日。
萬機鋼鐵工業股份有限公司違反雇主對防止有墜落之虞之作業場
所引起之危害，應有符合標準之必要安全衛生設備之規定，致發
生死亡災害之職業災害，科罰金新臺幣肆萬元。
    事  實  及  理  由
一、犯罪事實：萬機鋼鐵工業股份有限公司（下稱萬機公司）承
    攬台塑重工股份有限公司（下稱台塑重工公司）向台塑石化
    股份有限公司所承攬位於雲林縣麥寮鄉台塑六輕工業園區之
    OL-3裂解爐統包工程，施工範圍包括OL-3裂解爐建造含爐體
    及鋼構、配管、保溫、電氣、儀器等工程，萬機公司復將其
    中爐體、鋼構安裝等部分工程轉由鴻畿工程企業有限公司（
    下稱鴻畿公司）承攬，鴻畿公司自94年6 月間某日起僱用勞
    工陳盈華在上開處所從事鋼骨安裝工作，萬機公司則派丙○
    ○在上開工作場所負責勞工安全衛生業務，丙○○為從事業
    務之人。萬機公司及丙○○均應注意為防止有墜落之虞之作
    業場所所引起之危害，應有符合標準之必要安全衛生設備，
    又應注意雇主提供勞工使用之安全帶或安裝安全母索時，對
    於安全帶、安全母索及其配件、錨錠在使用前或承受衝擊後
    ，應進行檢查，如有磨損、劣化、缺陷或其強度不符規定時
    ，不得再使用；暨雇主對於鋼構組配、拆除等作業，應對於
    作業現場實施檢點，檢查材料、工具、器具等，並汰換其不
    良品，監督勞工個人防護具之使用，確認安全衛生設備及措
    施之有效狀況，而當時並無不能注意之情事，竟疏未注意萬
    機公司所提供之鋼構Ｕ型環已有2 分之1 生鏽、變形等情，
    未依規定確實進行鋼構Ｕ型環之檢查並禁止勞工使用已變形
    之Ｕ型環勾掛安全帶，而任由勞工陳盈華吊裝存有變形Ｕ型
    環之鋼構材料，又任其將安全帶掛鉤勾於A2C26 柱頭變形之
    Ｕ型環上，致陳盈華於94年7 月24日下午4 時30分許，在上
    開工作場所從事鋼樑螺栓鎖固作業時，因Ｕ型環斷裂而自高
    度約19.984公尺之鋼骨結構處墜落，受有頭部外傷、身體多
    處撕裂傷、右髖部裂傷、右腹部裂傷、頭部裂傷等傷害，經
    送醫急救，於94年7 月25日凌晨1 時30分許傷重不治死亡，
    致生職業災害。
二、前項犯罪事實，有下列證據可資為佐：
    (一)被告丙○○於警詢時之供述及於本院審理時供認不諱。
    (二)證人即在台塑六輕工業園區OL-3裂解爐工地工作之黃國財
      、黃清楚、余振豐、張永成於警詢時之證言。
    (三)證人即鴻畿公司負責人林隆信、被害人家屬甲○○於警詢
      及偵查中之證言。
    (四)臺灣雲林地方法院檢察署勘驗筆錄、相驗屍體證明書及驗
      斷書各1 份。
    (五)財團法人長庚紀念醫院嘉義分院、華濟醫院於94年7 月25
      日所出具之診斷證明書各1 紙。
    (六)台塑重工公司與萬機公司間之工程合約書、萬機公司與鴻
      畿公司間之工程合約書、萬機公司外包申請單各1 份。
    (七)現場圖1份、照片共16張。
    (八)行政院勞工委員會中區勞動檢查所94年10月6 日以勞中檢
      營字第0941010183號函檢送之職業災害檢查報告書1 份。
三、查被告2 人行為後，刑法已於94年1 月7 日修正、94年2 月
    2 日公布，並於95年7 月1 日施行，其中：(一)修正前刑法第
    33條第5 款規定：「罰金：1 元以上」，而依修正後刑法第
    33條第5 款規定：「罰金：新臺幣1,000 元以上，以百元計
    算之。」，比較修正前後勞工安全衛生法第31條第1 項、第
    2 項、刑法第276 條第2 項所定之罰金法定刑最低額，修正
    後之規定並未較有利於被告2 人；(二)修正前刑法第41條第1
    項前段規定：「犯最重本刑為5 年以下有期徒刑以下之刑之
    罪，而受6 個月以下有期徒刑或拘役之宣告，因身體、教育
    、職業、家庭之關係或其他正當事由，執行顯有困難者，得
    以1 元以上3 元以下折算1 日，易科罰金。」，而被告丙○
    ○行為時之易科罰金折算標準，依罰金罰鍰提高標準條例第
    2 條（現已刪除）規定，係就其原定數額提高100 倍折算1
    日，則本件被告丙○○行為時之易科罰金折算標準，應以銀
    元300 元折算1 日，經折算為新臺幣後，應以新臺幣900 元
    折算1日 。被告丙○○行為後，刑法第41條第1 項前段修正
    為：「犯最重本刑為5 年以下有期徒刑以下之刑之罪，而受
    6 個月以下有期徒刑或拘役之宣告者，得以新臺幣1,000 元
    、2,000 元或3,000 元折算1 日，易科罰金。」，比較修正
    前後之易科罰金折算標準，修正後之規定並未較有利於被告
    丙○○，是本件仍適用修正前之刑法規定論處，合先敘明。
四、被告丙○○係萬機公司派駐在前開工作場所負責勞工安全衛
    生業務之人，其執行職務有應注意而未注意之情事，致生被
    害人陳盈華死亡之結果，其過失行為與陳盈華之死亡間有相
    當因果關係，又被告丙○○、萬機公司違反勞工安全衛生法
    第5 條第1 項第5 款之規定，致發生同法第28條第2 項第1
    款之職業災害，是核被告丙○○所為，係犯刑法第276 條第
    2 項之業務過失致人於死罪及勞工安全衛生法第31條第1 項
    之罪；被告萬機公司依同法第31條第2 項之規定，應依該條
    第1 項所定之罰金刑論處。被告丙○○以1 行為同時觸犯上
    開2 罪名，係想像競合犯，應依刑法第55條之規定，從一重
    之業務過失致死罪處斷。檢察官以96年度偵字第2775號移送
    併辦部分，核與本案起訴部分屬同一犯罪事實，本院自得併
    予審究。爰審酌被告萬機公司及丙○○未能遵守法令規定，
    未依規定確實進行勞工安全衛生檢查並提供符合標準之必要
    安全設備，致生勞工死亡之職業災害，所生危害非輕，其過
    失之程度，及其犯後坦承犯行、態度良好等一切情狀，分別
    量處如主文所示之刑，被告丙○○部分，並諭知易科罰金之
    折算標準。
五、據上論斷，應依刑事訴訟法第273 條之1 第1 項、第299 條
    第1 項前段、第310 條之2 、第454 條第1 項，勞工安全衛
    生法第31條第1 項、第2 項，刑法第2 條第1 項前段、第11
    條前段、第276 條第2 項、第55條，修正前刑法第41條第1
    項前段，刑法施行法第1 條之1 第1 項、第2 項前段，罰金
    罰鍰提高標準條例第2 條（刪除前），現行法規所定貨幣單
    位折算新臺幣條例第2 條，判決如主文。
本案經檢察官丁○○到庭執行職務。
中　　華　　民　　國　　96　　年　　7 　　月　　11　　日
                  刑事第三庭    法  官　王　素　珍
以上正本證明與原本無異。
如不服本判決，應於判決收受後10日內，向本院提出上訴狀（須
附繕本）。
                                書記官　吳　伊　婷
中　　華　　民　　國　　96　　年　　7 　　月　　12　　日
附錄本案論罪科刑法條：
中華民國刑法第276條
（過失致死罪）
因過失致人於死者，處2 年以下有期徒刑、拘役或2 千元以下罰
金。
從事業務之人，因業務上之過失犯前項之罪者，處5 年以下有期
徒刑或拘役，得併科3 千元以下罰金。
勞工安全衛生法第31條
（罰則）
違反第5 條第1 項或第8 條第1 項之規定，致發生第28條第2 項
第1 款之職業災害者，處3 年以下有期徒刑、拘役或科或併科新
台幣15萬元以下罰金。
法人犯前項之罪者，除處罰其負責人外，對該法人亦科以前項之
罰金。
